最高法院刑事判決　　　　　　　　　　　　　　　八十七年度台上字第三四二二號
　　上　訴　人　甲○○
　　選任辯護人　林憲同律師
右上訴人因搶奪案件，不服台灣高等法院中華民國八十六年二月十九日第二審判決（
八十六年度上訴字第三四號，起訴案號：台灣板橋地方法院檢察署八十五年度偵字第
一○九○二號），提起上訴，本院判決如左：
    主  文
原判決撤銷，發回台灣高等法院。
    理  由
本件原判決認定上訴人甲○○與不詳姓名成年男子，共同意圖為自己不法之所有，於
民國八十五年三月十六日上午，由該男子騎乘上訴人使用但為上訴人之父陳浩明所有
ＱＦＷ二六一號輕機車，後載上訴人，尋找搶奪對象。同日上午十一時五十分許，駛
經台北縣板橋市○○街與光正街口，見林水亭在該路口停放機車，彎腰拿取茶葉不及
防備之際，由上訴人下車衝至林女右側，搶奪其掛在右臂之皮包一個（內有行動電話
、呼叫器各一個；現款新台幣（下同）五千元；駕照、健保卡及金融卡各一枚），計
值二萬五千元，得手後，迅即登上該男子所騎機車逃逸。林女隨即記下該車牌後三碼
「二六一」。事隔半月餘，即八十五年四月三日晚七時三十分許，林女在板橋市○○
路二一六巷一五○弄九號前發現該機車，報警查獲等情，因認第一審判決論上訴人以
共同意圖為自己不法之所有，而搶奪他人之動產罪，處有期徒刑拾月，為無不合，予
以維持，駁回上訴人在第二審之上訴，固非無見。惟查：(一)被害人之陳述如無瑕疵，
且就其他方面調查又與事實相符，固足採為科刑之基礎，倘其陳述尚有瑕疵，則在未
究明以前，遽採為論罪科刑之根據，即難認為適法。原判決認定上訴人共同犯本件搶
奪罪，無非以被害人林水亭之指訴及指認為其主要論據。而原判決理由一謂上訴人係
娃娃臉，非大眾臉，右嘴角有顆痣，顯見上訴人具有上述特徵。另據被害人於第一審
法院供證：伊與歹徒面對面拉扯三分鐘之久（見一審卷第二十頁正面），則被害人對
上訴人上述特徵理應印象深刻。但依卷載資料，被害人於八十五年三月十六日被搶，
同年四月三日晚發現上開機車立即報案，警方曾於同年四月間調取上訴人口卡供被害
人指認，但被害人不能確定（見偵卷第二十二頁正反面）嗣於同年六月二日警訊及同
年六月十三日、八月十九日偵訊分別命被害人指認，均未特別指出上訴人係娃娃臉或
右嘴角有顆痣（見偵卷第三頁反面至第四頁正面、第二十三頁正面、第三十六頁正面
），直至八十五年十一月八日第一審法院再命被害人指認，始補充指認上訴人嘴角有
痣（見一審卷第二十二頁反面），被害人之指認難謂無瑕疵。則原判決在未究明前，
遽採為論罪科刑之根據，尚非適法。(二)事實審法院應予調查之證據，不以當事人聲請
者為限，凡與待證事實有關之證據，均應依職權調查，方足發現真實，否則仍難謂無
刑事訴訟法第三百七十九條第十款之違法。查上訴人於一、二審審理時迭次辯稱，其
所有前開機車，早於八十四年二月間，借與黃璋男，嗣黃璋男發生車禍，致昏迷被送
醫，該機車未能處理亦告遺失等情，但為原判決所不採。查黃璋男於八十四年二月七
日至同年月十六日因車禍住院治療，除已據黃璋男供證屬實外，復有其診斷證明書一
份在卷可稽。則黃璋男因車禍受傷被送至醫院治療時是否昏迷，與判斷黃璋男是否未
能處理該機車致遺失至為攸關。又該機車既經扣案，則該機車是否有碰撞痕跡，與判
斷上訴人及黃璋男關於借車及發生車禍之供述是否與事實相符，進而判斷上訴人是否
確參與本件搶奪犯行，均至為重要，又非不能或不易調查，原審未予調查，亦有調查
未盡之違背法令。以上或為上訴意旨所指摘，或為本院得依職權調查之事項，應認有
撤銷發回更審之原因。
據上論結，應依刑事訴訟法第三百九十七條、第四百零一條，判決如主文。
中      華      民      國    八十七    年      十      月      九      日
                              最高法院刑事第二庭
                                  審判長法官  施  文  仁
                                        法官  陳  炳  煌
                                        法官  張  淳  淙
                                        法官  洪  文  章
                                        法官  林  錦  芳
      右正本證明與原本無異
                                              書  記  官
中      華      民      國    八十七    年      十      月     十三     日
